臺灣屏東地方法院刑事判決　96年度簡上字第161號
上　訴　人　臺灣屏東地方法院檢察署檢察官
被　　　告　甲○○
上列上訴人因被告詐欺案件，不服本院於中華民國96年5 月22日
所為之96年度簡字第679 號第一審判決（聲請簡易判決處刑案號
：96年度偵字第2591號）暨併案審理（台灣屏東地方法院檢察署
96年度偵字第3377號、第4096號、第4123號，台灣台南地方法院
檢察署96年度偵字第8065號、第11785 號），本院判決如下：
    主  文
原判決撤銷。
甲○○幫助意圖為自己不法之所有，以詐術使人將本人之物交付
，累犯，處有期徒刑陸月，減為有期徒刑月，如易科罰金，以
新台幣壹仟元折算壹日，
    事  實
一、甲○○前因違反毒品危害防制條例案件，經法院判處有期徒
    刑2年確定，於民國94年4月14日縮短刑期假釋出監，所餘刑
    期交付保護管束，迄94年12月17日假釋期滿未經撤銷假釋，
    未經執行之刑期，以已執行完畢論。詎猶不知悔改，可預見
    其向金融機構申辦之帳戶，若任意交付他人使用，將可能成
    為幫助他人犯罪之用，竟仍基於幫助詐欺之不確定故意，於
    95年12月間某不詳時日，在某不詳地點，將其在臺灣郵政股
    份有限公司（更名前為中華郵政股份有限公司）臺北永春郵
    局（下簡稱臺北永春郵局）所申辦局號000000-0號、帳號
    000000-0號帳戶之存摺及提款卡（含密碼），一併交付某不
    詳姓名年籍之成年人。嗣該姓名年籍不詳之成年人取得甲○
    ○上開存摺等資料後，即與其所屬之電話詐騙集團成員共同
    基於意圖為自己不法所有之犯意聯絡，利用電腦連接網際網
    路至YAHOO 奇摩拍賣網站，虛偽張貼販賣筆記型電腦、Wii
    遊戲主機、PLAYSTATION3遊戲機、SonyEricsson手機、液晶
    螢幕、PDA 、PS3 遊戲機、第2 組手把、源氏、實感賽車7
    等物之訊息，供不特定人上網瀏覽競標，並以上開甲○○之
    郵局帳戶供買家匯款使用。嗣即有下列被害人因而受騙並匯
    款至甲○○之上開帳戶中：
（一）葉人賓上網瀏覽後，不疑有詐，下單購買筆記型電腦1 台
      ，並於96年1 月22日下午1 時52分許，至臺灣郵政股份有
      限公司佳冬郵局自動提款機轉帳新臺幣（下同）20460 元
      至上開甲○○之郵局帳戶內，後因未收到所購買之商品，
      且無法聯繫買家始發覺受騙，報警處理而查知上情。
（二）李炳勳上網瀏覽後，不疑有詐，下單購買PLAYSTATION3遊
      戲機1 台，並於96年01月22日11時28分許，至臺灣郵政股
      份有限公司光武郵局自動提款機轉帳17500 元至上開甲○
      ○之郵局帳戶內，後因未收到所購買之商品，且無法聯繫
      買家始發覺受騙，報警處理而查知上情。
（三）黃思穎上網瀏覽後，不疑有詐，下單購買SonyEricsson手
      機 (型號：K800i) 1台，且於96年01月23日11時40分許，
      至臺灣郵政股份有限公司局之自動提款機轉帳8500元至上
      開甲○○之郵局帳戶內，後因未收到所購買之商品，且無
      法聯繫買家始發覺受騙，報警處理而查知上情。
（四）施慶彬上網瀏覽後，不疑有詐，下單購買Wii 遊戲主機（
      含配件）1 台，並先後於96年01月22日11時24分許、同日
      15時13分許，至第一商業銀行股份有限公司及中國信託商
      業銀行股份有限公司，分別轉帳9901元及1400元（合計共
      11301 元）至上開甲○○之郵局帳戶內，後因未收到所購
      買之商品，且無法聯繫買家始發覺受騙，報警處理而查知
      上情。
（五）洪文法上網瀏覽後，不疑有詐，下單購買液晶螢幕1 台，
      且於96年01月23日10時58分許，至臺灣郵政股份有限公司
      之自動提款機轉帳8400元至上開甲○○之郵局帳戶內，後
      因未收到所購買之商品，且無法聯繫買家始發覺受騙，報
      警處理而查知上情。
（六）陳翰霆上網瀏覽後，不疑有詐，下單購買Wii 遊戲主機1
      台，且於96年01月22日10時30分許，至臺灣郵政股份有限
      公司社口郵局以臨櫃匯款方式，匯款9901元至上開甲○○
      之郵局帳戶內，後因未收到所購買之商品，且無法聯繫買
      家使發覺受騙，報警處理而查知上情。
（七）董信政上網瀏覽後，不疑有詐，下單購買PDA 1 台，且於
      96年01月23日09時32分許，至遠東國際商業銀行之自動提
      款機轉帳新臺幣5720元至上開張吟之之郵局帳戶內，後因
      未收到所購買之商品，且無法聯繫買家始發覺受騙，報警
      處理而查知上情。
（八）鄭玉麟上網瀏覽後，不疑有詐，下單購買PS3 遊戲機、第
      2 組手把、源氏、實感賽車7 等物品，且於96年01月23
      日10時13分許，至臺灣郵政股份有限公司信維郵局以臨櫃
      匯款方式，匯款10000 元至上開甲○○之郵局帳戶內，後
      因未收到所購買之商品，且無法聯繫買家始發覺受騙，報
      警處理而查知上情。
二、案經屏東縣警察局屏東分局報告臺灣屏東地方法院檢察署檢
    察官聲請簡易判決處刑及移送併辦，並由被害人洪文法訴由
    台南縣警察局歸仁分局移送台灣台南地方法院檢察署移送本
    院併辦，陳翰霆、董信政、鄭玉麟訴由台北市政府警察局大
    安分局移送台灣台北地方法院檢察署，經該檢察署陳報臺灣
    高等法院檢察署核轉臺灣台南地方法院檢察署移送本院併辦
    。
    理  由
一、被害人等上揭遭詐騙情節，已經被害人葉人賓、李炳勳、黃
    思穎、施慶彬、洪文法、陳翰霆、董信政、鄭玉麟分別於警
    訊中指述明確，並有被害人等提出之交易明細表及拍賣網頁
    列印資料、被告上開帳戶之最近交易資料、開戶資料等在卷
    可資佐證。本件被告甲○○固不否認上開臺北永春郵局帳戶
    為其所申辦之事實，惟矢口否認有何幫助詐欺之犯行，辯稱
    ：前揭帳戶之存摺及提款卡（含密碼）是放在機車內，於95
    年12月底，機車停放在屏東縣屏東市○○街6 號之1 地下室
    停車場，因置物箱被撬開，上開存摺及提款卡就被偷走了，
    但因該帳戶內並無存款，所以未報案亦未掛失云云。經查：
（一）依警卷所附被告上開帳戶之最近交易資料所示，該帳戶內
      之存款，於94年9 月20日提領513 元後，即無存款，迄被
      告所稱其存摺、提款卡等物遭竊時之95年12月間，長逾一
      年期間，該帳戶均無款項存入，衡情被告顯無可能長期將
      毫無存款之存摺及提款卡放置於機車置物箱中，或於已明
      知帳戶內毫無存款後，又刻意將存摺、提款卡放入機車置
      物箱中，可見被告上開辯解與事理不符。
（二）金融機構存款帳戶事關存戶個人財產權益之保障，存摺乃
      係個人資金往來情形之紀錄，提款卡及密碼則為領取款項
      之重要憑證，豈有任意置放於機車置物箱內，發現遭竊卻
      無關緊要，既未掛失亦無報案之理。
（三）衡情，詐欺集團以他人帳戶供作款項出入之帳戶，通常會
      先取得帳戶所有人之同意才使用，否則一旦帳戶所有人掛
      失，被害人匯入之款項即遭凍結無法提領，帳戶所有人反
      可輕易辦理補發存簿、變更印鑑、密碼，將款項提領一空
      ，詐欺集團不可能冒此風險；本件果如被告所辯帳戶存摺
      、提款卡係在機車內遺失，詐欺集團根本無法知悉帳戶所
      有人何時會辦理掛失，則被害人匯入之款項是否可順利提
      領將處於不確定之狀態；且被害人將金錢轉帳至被告之上
      開帳戶後，隨即遭人以提款卡提領完畢，倘如被告未對詐
      騙集團成員告以其提款卡之密碼，詐騙集團成員如何以該
      提款卡提領金錢。
（四）綜上所述，被告所辯均無可採，其顯係故意將存摺及提款
      卡交付他人使用，以便他人遂行犯罪行為，其幫助詐欺之
      犯行應堪認定。
二、按刑法上之幫助犯，係指以幫助之意思，對於正犯資以助力
    ，而未參與實施犯罪之行為者而言，最高法院49年台上字第
    77號著有判例可資參考，核被告所為，係犯刑法第30條第1
    項前段、刑法第339 條第1 項之幫助詐欺取財罪；被告以一
    個提供帳戶之幫助行為，使正犯得以遂行多次詐欺犯行，為
    想像競合犯，應依刑法第55條之規定，以一罪論。被告幫助
    他人犯詐欺取財罪，為從犯，應依刑法第30條第2 項之規定
    ，按正犯之刑減輕之。另檢察官併案被告幫助詐欺犯行造成
    被害人李炳勳等人之損害部分，為實質上一罪，自為本院審
    理範圍，附此敘明。查被告前因違反毒品危害防制條例案件
    ，經法院判處有期徒刑2 年確定，於94年4 月14日縮短刑期
    假釋出監，所餘刑期交付保護管束，迄94年12月17日假釋期
    滿未經撤銷假釋，未經執行之刑期，以已執行完畢論，有臺
    灣高等法院被告前案紀錄表1 份在卷可按，其受有期徒刑執
    行完畢，於5 年以內故意再犯本件最重本刑為有期徒刑以上
    之罪，為累犯，應依刑法第47 條 第1 項之規定，加重其刑
    ，並先加後減之。
三、撤銷原判決之理由
    原審依幫助詐欺罪予以論科，固非無見，惟原判決就被告之
    幫助詐欺犯行造成另被害人李炳勳、黃思穎、施慶彬、洪文
    法、陳翰霆、董信政、鄭玉麟之損害之同一幫助犯之犯罪事
    實未及併予審判；又本件正犯之犯罪時間在96年4 月24日前
    ，原審未及適用中華民國96年罪犯減刑條例減輕被告之刑，
    尚有未洽，應予撤銷改判。
四、爰審酌被告提供銀行帳戶供他人非法使用，助長詐欺集團遂
    行犯罪，造成犯罪偵查困難，致使此類犯罪手法層出不窮，
    嚴重危害交易秩序與社會治安，且本身並未實際參與詐欺取
    財之犯行，責難性較正犯小，並衡酌被害人受害金額及被告
    犯後仍否認犯行，未見悔意等一切情狀，量處如主文第2項
    所示之宣告刑，並依中華民國96年罪犯減刑條例之規定，減
    其刑期二分之一，及諭知易科罰金之折算標準。
五、被告經合法傳喚，無正當理由不到庭，爰不待其到庭逕為判
    決。
據上論結，應依刑事訴訟法第455 條之1 第3 項、第369 條第1
項前段、第371 條、第299 條第1 項前段，刑法第339 條第1 項
、第30條、第47條第1 項、第41條第1 項前段，刑法施行法第1
條之1 ，中華民國96年罪犯減刑條例第2 條第1 項第3 款、第7
條第1 、2 項，判決如主文。
本案經檢察官靳隆坤到庭執行職務
中　　華　　民　　國　　96　　年　　9 　　月　　12　　日
                  刑事第四庭  審判長法　官  莊鎮遠
                              　　  法  官  王以齊
                                    法  官  王炳人
以上正本證明與原本無異。
不得上訴。
中　　華　　民　　國　　96　　年　　9 　　月　　12　　日
                                    書記官  薛慧茹
附錄論罪法條：刑法第339條（普通詐欺罪）
意圖為自己或第三人不法之所有，以詐術使人將本人或第三人之
物交付者，處5 年以下有期徒刑、拘役或科或併科1 千元以下罰
金。
以前項方法得財產上不法之利益或使第三人得之者，亦同。
前二項之未遂犯罰之。
